【裁判字號】    98,判,324
【裁判日期】    980326
【裁判案由】    進口貨物核定完稅價格
【裁判全文】
最  高  行  政  法  院  判  決
                                       98年度判字第324號
上  訴  人  美商‧大溪地諾麗國際行銷股份有限公司台灣分公
            司
代  表  人  甲○○
訴訟代理人  黃台芬律師
            陳凱君律師
            蔡胥捷律師
被 上訴 人  財政部基隆關稅局
代  表  人  呂財益
訴訟代理人  乙○○
上列當事人間進口貨物核定完稅價格事件，上訴人對於中華民國
95年12月14日臺北高等行政法院95年度訴字第2025號判決，提起
上訴，本院判決如下：
    主  文
上訴駁回。
上訴審訴訟費用由上訴人負擔。
    理  由
一、上訴人分別於民國（下同）94年5月9日、5月11日、5月30日
    及7月4日委由世順國際有限公司基隆分公司及翊原報關有限
    公司向被上訴人申報進口美國製大溪地諾麗果汁及日本製大
    溪地諾麗果汁隨手包等5批（報單第AW/BC/94/V569/7010號
    、第AW/94/2290/1106號、第AW/BC/94/V866/7011號、第AW/
    BC/94/V866/7012號及第AW/BC/94/W378/7012號），經依關
    稅法第18條第1項規定，准按上訴人申報之事項，先行徵稅
    放行，事後再加審查。嗣被上訴人據財政部關稅總局驗估處
    （下稱驗估處）參據駐洛杉磯臺北經濟文化辦事處商務組（
    下稱駐洛杉磯辦事處）檢送國外發貨人與上訴人之銷售技術
    授權合約、商標授權合約及資訊軟體授權合約等合約查價結
    果，以來貨除原申報價格外，尚應加計銷售技術權利金、商
    標權利金及資訊軟體權利金等費用核估完稅價格，乃通知上
    訴人繳納應補徵稅費。上訴人對加計銷售技術權利金及資訊
    軟體權利金部分不服，申請復查，未獲變更，提起訴願，亦
    遭決定駁回，遂提起行政訴訟。
二、上訴人起訴主張：依關稅法第29條第3項第3款及同法施行細
    則第12條第2項規定，應計入完稅價格之權利金，須符合權
    利金之支付為交易條件，及權利金為「取得」以立法保護之
    智慧財產權所支付與進口貨物有關之價款等要件。本件依上
    訴人與訴外人Morinda公司間資訊軟體授權合約及銷售技術
    授權合約所載，並無以支付權利金為進口貨物交易條件之約
    定，且系爭權利金均係於貨物進口並銷售後才依銷售量計算
    ，與進口無關；依訴外人Morinda公司所提出之聲明書及上
    訴人不經直銷體系所銷售之系爭果汁產品金額統計，可知系
    爭果汁產品得不以直銷體系銷售，系爭權利金顯非貨物進口
    之交易條件。又上開授權合約僅係授權上訴人使用授權資產
    ，上訴人並未因之而取得任何立法保護之智慧財產權，系爭
    權利金不應計入完稅價格，自不得就之課徵關稅，被上訴人
    將與交易條件無關之權利金計入完稅價格，顯有違法律保留
    及公平原則等語，求為判決撤銷原處分關於銷售技術權利金
    及資訊軟體權利金部分、復查決定及訴願決定。
三、被上訴人則以：銷售技術權利金、資訊軟體權利金皆屬智慧
    財產權之範疇，合於關稅法施行細則第12條第2項規定，且
    上開權利金係為配合系爭貨物進口後，於國內之銷售行為所
    支付之費用，自與進口貨物有關。上訴人係專門從事直銷業
    務，所進口之系爭貨物皆須以直銷網路方式銷售，如不支付
    上開權利金，則貨物仍不得以批發、零售等一般商業行為銷
    售，故該2項權利金為進口貨物之交易條件。據此驗估處將
    資訊軟體權利金及銷售技術權利金計入完稅價格，依關稅法
    第29條第3項第3款之規定，列為應加計費用核定完稅價格，
    分別加計商標權利金1%、銷售技術權利金5%及資訊軟體權利
    金1%，被上訴人據以增估補稅，於法並無不合等語，資為抗
    辯，求為判決駁回上訴人之訴。
四、原審斟酌全辯論意旨及調查證據之結果，以：(一)對於核定完
    稅價格有爭議時，除依關稅法第29條第1項、第2項、第3項
    第3款、關稅法施行細則第12條第2項相關規定認定外，並參
    考西元1994年關稅暨貿易總協定（GATT）第7條執行協定原
    則，及世界關務組織（WCO）關稅估價技術委員會發行之相
    關資料辦理，依GATT第7條執行協定第8條1.（C）規定，依
    交易條件由買方直接或間接支付與該進口貨物有關之權利金
    及報酬，應計入完稅價格之內，此亦為財政部86年7月14日
    台財關字第860182998號函所明釋。(二)我國關稅法並未針對
    權利金之關稅課稅細項部分訂定如美國海關與韓國海關所訂
    定之判別標準，是系爭權利金是否為本件進口貨物之交易條
    件，自應以契約或合約、協議為準。本件上訴人與Morinda
    公司所訂立之資訊軟體授權合約第3頁記載「2.5 Royalties
    . Ascompemsation for the exclusive licenses qranted
    pursuant to the terms of this Agreement, Licensee
    will pay to MI a royalty equal to one percent(1.0%)
    of its Net Sales of Products,．．．」等字樣，且在
    Morinda公司與上訴人所訂立之「TRADEMARK/TRADENAME
    LICENSING AGREEMENT」約定「2.5 Royalties. As
    compemsation for the exclusive licenses qranted
    pursuant to the terms of this Agreement,Licensee
    will pay to MI a royalty equal to one percent(1.0%)
    of its Net Sales of Products,．．．」等字樣，又銷售
    技術授權合約內容第4頁亦明載「2.7 License Fee. As
    compensation for the licenses qranted pursuant to
    the terms of this Agreement, Licensee will pay to
    MI a license fee equal to five percent(5.0%) of its
    Territory during the term of the Agreement.」等字樣
    ，可知上訴人自國外進口系爭貨物，須依上開合約內容支付
    相關權利金，亦即商標權利金為1%、資訊軟體權利金為1%及
    銷售技術權利金為5%無訛。(三)經核銷售技術授權合約第1頁
    已述明「銷售技術權利金」屬Licensed Property，另依第2
    頁1.12所載「License Property」shall mean the
    Independent Distributor Network,the Distributor
    List,the Marketing Compensation Plan,the Copyright,
    and the associated Know-how.而資訊軟體授權合約第1頁
    亦述明所付「資訊軟體權利金」指substantial and
    valuable computer operating systems,information
    technology,software expertise,management systems
    know-how and other software and intellectual
    property。故本件之銷售技術及資訊軟體自屬法律所保護之
    智慧財產權客體，上訴人即因使用他人之該項智慧財產權而
    支付權利金。(四)而觀諸上訴人之總公司即Morinda公司於西
    元2004年6月11日致我國駐洛杉磯辦事處之信函內容，可知
    上訴人與Morinda公司所訂立之系爭資訊軟體授權合約、銷
    售技術授權合約及商標授權合約，均與全世界Morinda公司
    所有相關企業之合約內容皆同一，即系爭貨物於全世界均係
    以直銷方式販售，應可確定。參以上訴人僅採用該直銷方式
    銷售系爭進口貨物，並按淨銷售額計價暨支付上開權利金，
    別無其他批發零售方式，益徵上訴人所稱無須以該種直銷方
    式銷售系爭進口貨物云云，顯與事實不符。上訴人雖稱在大
    溪地諾麗公司之餐廳可以點用系爭果汁產品，但其尚非在一
    般市場上零售，上訴人空言其除直銷方式外，尚有以其他方
    式銷售系爭進口貨物，然迄未舉證以實其說，自難信其所言
    實在。另上訴人所稱其在臺北市○○路開設之旗艦店品味生
    活館即可在店內直接消費一節，經查依卷附該店網站資料顯
    示，非會員可使用該站授權之會員編號消費或加入免費優惠
    會員，享受會員價之優惠，參以美商大溪地諾麗公司事業手
    冊第31頁所載「零售顧客可向直銷商以雙方同意之價格（但
    不得低於會員價）購買大溪地諾麗產品，亦可利用美商大溪
    地諾麗公司直銷商之直銷編號逕自向公司購買。美商大溪地
    諾麗公司會支付該直銷商該筆訂單所產生之利潤，並支付其
    上線適當的獎金或紅利。若零售客戶沒有透過美商大溪地諾
    麗公司直銷商的推薦而向美商大溪地諾麗公司訂貨，公司會
    將此客戶推薦給『領袖分享計劃』名單中的其中一人」顯然
    其形式上為零售，實質仍屬直銷體系，不能認為上訴人除直
    銷方式外，尚有以其他方式銷售系爭貨物。至其於進口貨物
    後究係全部供作販賣之用，抑或有部分贈與他人，抑或部分
    供其他用途，要屬貨物進口後之問題，且依一般商業營業常
    規，上訴人自國外進口貨物，即係以銷售為目的，自無從分
    辨其於貨物進口後之後續處理（即上述係全部供販賣之用，
    抑或部分贈與他人等），而其所提不經直銷體系銷售金額列
    表，既無其他事證足證該表列金額確係不經直銷方式所為者
    ，即無可採。(五)查上訴人係從事直銷業務之公司，系爭貨物
    進口後，依國外母公司之規定，皆須以直銷系統販售，可見
    銷售技術權利金及資訊軟體權利金之支付，係為結合進口貨
    物及進口人之直銷型態，而於中華民國境內以直銷方式售出
    ，如不支付，系爭貨物仍不得以一般批發、零售方式售出，
    則上訴人即無進口系爭貨物之必要。是本件如不支付銷售技
    術權利金及資訊軟體權利金，系爭貨物之交易即無法完成，
    故該2項權利金顯與系爭進口貨物有關，且為交易條件。況
    依上訴人所提美商大溪地諾麗公司事業手冊第33頁所載：「
    零售辦法：唯有與美商大溪地諾麗公司簽署協議書之直銷商
    方被授權銷售大溪地諾麗R系列產品。直銷商不得販售大溪
    地諾麗系列產品予任何會轉售產品的非美商大溪地諾麗公司
    直銷商，如一般商家。」「產品之銷售與展示：直銷商不得
    在公開的零售商店銷售、展示或貯存大溪地諾麗R系列產品
    ，例如健康食品店、連鎖店、購物商店或其他以零售產品為
    目的之商店．．．」「國際防止傾銷政策：在所有設有美商
    大溪地諾麗分公司之國家中，分公司是該國唯一經過授權進
    口大溪地諾麗R系列產品之代理人．．．」等語，足認直銷
    系統為銷售系爭貨物之唯一方式，其未支付權利金者，即無
    法進口系爭貨物，顯然系爭2項權利金與進口貨物有關且為
    交易條件。亦即上訴人既僅得依其與Morinda公司所訂立之
    資訊軟體授權合約及銷售技術授權合約販售系爭進口貨物，
    是其取得販售之權利顯為必要條件，殆無疑義。至於採銷售
    額之百分比計算權利金或採進口數量計算權利金，僅為權利
    金計算方式之選擇，對於系爭2項權利金與進口貨物有關且
    為交易條件之實質並無影響。是被上訴人以關稅係屬過境稅
    ，依上訴人系爭應付實付之交易價格制度係按淨銷售額計算
    支付權利金，認系爭貨物之完稅價格除所有進口之一切成本
    外，應加計系爭權利金，即非無據，所為核定自無違反租稅
    公平原則及法律保留原則可言。至上訴人所言美國海關、韓
    國海關所訂定之判別標準及加拿大最高法院之判決等節，與
    我國海關所訂定之判別標準無涉，尚不能執為有利於上訴人
    之證明。(六)從而被上訴人據驗估處參據駐洛杉磯辦事處檢送
    國外發貨人與上訴人之銷售技術授權合約、商標授權合約及
    資訊軟體授權合約查價結果，來貨除原申報價格外，尚應按
    商品點數QV（QUALIFYING VALUE）值，加計銷售技術權利金
    、商標權利金及資訊軟體權利金等費用核估完稅價格，乃通
    知上訴人繳納應補徵稅費之處分，並無違誤，復查決定及訴
    願決定遞予維持，揆諸關稅法第29條第1項、第2項及第3項
    第3款、關稅法施行細則第12條第2項規定，亦無不合等由，
    乃駁回上訴人在原審之訴。
五、本院查：(一)按「撤銷訴訟之提起，應於訴願決定書送達後2
    個月之不變期間內為之。」、「原告之訴，有左列各款情形
    之一者，行政法院應以裁定駁回之．．．六、起訴逾越法定
    期限者。」分別為行政訴訟法第106條第1項前段及第107條
    第1項第6款所規定。(二)經查，本件上訴人不服被上訴人94年
    12月26日基普復一五字第0941027142號復查決定書提起訴願
    ，訴願機關財政部於作成訴願決定後，將95年4月13日台財
    訴字第09500068830號訴願決定書送達訴願代理人蔡胥捷律
    師於95年4月14日收受在案，有郵務送達證書附於訴願卷可
    稽，則上訴人提起撤銷訴訟之期間，應自95年4月15日起算
    ，茲因上訴人公司設於臺北市，毋庸扣除在途期間，至95年
    6月14日（星期三）即已屆滿。上訴人卻遲至95年6月16日始
    向原審法院提起撤銷訴訟，此有該院加蓋於上訴人提出之起
    訴狀上收文戳記所載日期可考，顯已逾2個月法定不變期間
    ，其起訴顯非適法。雖原判決未依行政訴訟法第107條第1項
    第6款規定裁定駁回上訴人在原審之訴，卻以判決駁回之，
    於法固有未洽，惟其駁回結果並無二致而不影響裁判之結果
    ，仍應認本件上訴為無理由，應予駁回。
六、據上論結，本件上訴為無理由，爰依行政訴訟法第255條第1
    項、第98條第1項前段，判決如主文。
中    華    民    國    98    年    3     月    26    日
                    最高行政法院第四庭
                        審判長法官  劉  鑫  楨
                              法官  林  文  舟
                              法官  黃  淑  玲
                              法官  劉  介  中
                              法官  曹  瑞  卿
以  上  正  本  證  明  與  原  本  無  異
中    華    民    國    98    年    3     月    26    日
                              書記官  吳  玫  瑩


司法院資訊處製作；財團法人民間司法改革基金會備份。
